【裁判字號】    89,訴,2338
【裁判日期】    890612
【裁判案由】    終止信託登記關係
【裁判全文】
臺灣臺北地方法院民事裁定                        八十九年度訴字第二三三八號
    原      告  台北市甘肅同鄉會
    法定代理人  毛君強
    被      告  昔恩義
右當事人間請求終止信託登記關係事件，本院裁定如左：
    主      文
原告之訴駁回。
訴訟費用由原告負擔。
    理      由
一、按民事訴訟法第二百四十九條第一項規定：「原告之訴，有左列各款情形之一者
    ，法院應以裁定駁回之。但其情形可以補正者，審判長應定期間先命補正：一、
    訴訟事件不屬普通法院之權限者。二、訴訟事件不屬受訴法院轄而不能為第二十
    八條之裁定者。三、原告或被告無當事人能力者。四、原告或被告無訴訟能力，
    未由法定代理人合法代理者。五、由訴訟代理人起訴，而其代理權有欠缺者。六
    、起訴不合程式或不備其他要件者。七、起訴違背第二百五十三條、第二百六十
    三條第二項之規定，或其訴訟標的為確定判決之效力所及者。」次按，有權利能
    力者，有當事人能力，民事訴訟法第四十條第一項亦定有明文。是民事訴訟法第
    二百四十九條第一項第一項第三款所謂之原告或被告當事人能力之有無，於被告
    為自然人之情形時，即應依同法第四十條第一項規定之標準定之。而當事人能力
    既為訴訟成立要件之一，從而此項能力如有欠缺，又屬無可補正者，法院應認為
    原告之訴為不合法，以裁定駁回之。
二、本件原告起訴主張：原告同鄉會信託登記於被告名下，座落台北縣新店市○○○
    段寶斗厝小段二三七之二號公共交通道路預定地，面積四三七點０七平方公尺之
    土地，乃係原告根據原告同鄉會故常務理事長張世賢遺囑，由常務理事即被告代
    表原告向訴外人謝鴻軒與張世賢等九人合資購買分割所得。該土地因當時尚無法
    源依據，台北市甘肅同鄉會未向政府立案取得法人資格，方經全體理監事聯席會
    議，信託登記載被告名下，由被告為受託人，是被告僅係受託登記名義人，並非
    所有權人。而該土地經政府劃定為公共交通道路預定地，依照土地法規定不得私
    有、不得移轉登記，且不得設定負擔，而為保留強制徵收之土地，待政府機關開
    闢道路備價強制徵收時，向政府領取補償費。然被告於民國（下同）七十年三月
    二十六日因病去世，喪失權利能力，致無人向政府領取補償價款轉交原告。為此
    ，依民法第六十二條、第六十三條、信託法第十條、非訟事件法第六十四條、第
    六十五條、人民團體法第三十三條第一項第五款規定，請求法院終止兩造間之信
    託關係等語。
三、然查，本件被告業於七十年三月二十六日病故，有被告之戶籍謄本一份在卷可稽
    ，且為原告所不爭。是原告以已死亡之昔恩義為被告，向本院提起本件訴訟，既
    未能證明昔恩義現尚生存，則應認為被告顯無當事人能力，且該瑕疵性質上要屬
    無法補正。從而，揆諸首開法條及說明，其訴自難認為合法，應予駁回。
四、據上論結，本件原告之訴為不合法，依民事訴訟法第二百四十九條第一項第三款
    、第九十五條、第七十八條，裁定如主文。
中      華      民      國    八十九    年      六      月      十二    日
                                        民事第民四庭法    官  陳  博  文
右為正本係照原本作成
如對本裁定抗告，須於裁定送達後十日內向本院提出抗告狀
中      華      民      國    八十九    年      六      月      十二    日
                                                    書記官     蘇彥宇


司法院資訊處製作；財團法人民間司法改革基金會備份。
